臺灣高等法院刑事裁定
110年度抗字第895號
抗  告  人  
即  被  告  林初九



選任辯護人  游孟輝律師
            宋銘樹律師
            朱敬文律師
上列抗告人因傷害致死等案件，不服臺灣臺北地方法院於中華民
國110年5月25日所為延長羈押裁定（109年度訴字第1058號），
提起抗告，本院裁定如下：
    主  文
抗告駁回。
    理  由
一、本件抗告人即被告林初九傷害致死等案件，經檢察官偵查後
    提起公訴，前經原審訊問後認被告雖坦承毆打被害人廖冠誠
    ，惟否認有何起訴書所指之剝奪行動自由及傷害致死犯行，
    然依卷內相關證人證言及各項證據資料，足認被告林初九涉
    犯刑法第302條第1項剝奪他人行動自由罪、第277條第2項傷
    害致死罪之犯罪嫌疑重大，其中所犯刑法第277條第2項傷害
    致死罪為最輕本刑5年以上有期徒刑之重罪，當可預期一旦
    經法院判決有罪，所處刑度必然非輕，有事實足認被告為規
    避刑責而有逃亡之虞；另被告歷次供述有前後不一之情形，
    亦與而本案之共同被告間之供述尚有出入，而有相當理由足
    認被告有勾串共犯、證人之虞，而有刑事訴訟法第101條第1
    項第2、3款之情形，有羈押之必要，而於109年11月4日執行
    羈押，羈押期間至110年2月3日止，並自110年2月4日起第一
    次延長羈押至同年4月3日止，自110年4月4日起第二次延長
    羈押，且均禁止接見通信在案。
二、抗告意旨略以：㈠被告林初九到案後，警詢、偵查直到起訴
    後之訊問程序，始終坦承當日持塑膠條打被害人之手、腳，
    但當時未拿過鋁棒，更沒有用鋁棒攻擊被害人。因此被告應
    指涉及傷害犯行，且對被害人死亡之結果欠缺遇見可能性，
    涉案情節相對輕為單純，原裁定竟將被告涉犯為最輕本刑5
    年以上之重罪且罪嫌重大而為延長羈押之理由，概念上似將
    「犯罪嫌疑重大」與「案情重大」混淆，有違法院辦理刑事
    訴訟案件應行注意事項第24項之情，難認妥適。㈡被告林初
    九與曾冠傑於案發當晚待到凌晨五點多就開車回台中，之後
    自行北返投案，後續偵辦過程中，對於案發經過始終坦誠以
    告，雖案發時因酒醉導致記憶模糊，對於細節之陳述或有疏
    漏，但絕無隱匿或包庇他人之情。本案相關之鋁棒、塑膠條
    等證物均已扣案，證人曾冠傑、吳家維與馬仕軒等人均以證
    稱當日持鋁棒攻擊被害人之人是劉信維，該等證人經檢察官
    訊問，使案情陷於晦暗不明知風險已然降低，原裁定認被告
    有勾串共犯或證人之虞，容有違誤，爰請撤銷原裁定而為適
    法之裁定云云。　
三、按法律規定羈押被告之要件，須基於維持刑事司法權之有效
    行使之重大公益要求，並符合比例原則，方得為之。且無罪
    推定原則除禁止對未經有罪判決確定之被告執行刑罰，亦禁
    止僅憑犯罪嫌疑即施予被告類似刑罰之措施，倘以重大犯罪
    嫌疑為羈押之唯一要件，即可能違背無罪推定原則。基於憲
    法保障人民身體自由之意旨，被告犯刑事訴訟法第101條第1
    項第3款所示之罪，嫌疑重大者，且有相當理由認其有逃亡
    、湮滅、偽造、變造證據或勾串共犯或證人之虞，亦無不得
    羈押之情形，法院斟酌能否以命該被告具保、責付或限制住
    居等侵害較小之手段代替羈押後，仍認非予羈押，顯難進行
    追訴、審判或執行者，方得羈押，始符合憲法第8條保障人
    民身體自由及第16條保障人民訴訟權之意旨，參照司法院釋
    字第665號解釋。次按羈押被告之目的，在於確保訴訟程序
    之進行、確保證據之存在及真實、及確保刑罰之執行，而被
    告有無羈押之必要，法院自得就具體個案情節予以斟酌決定
    ，如就客觀情事觀察，法院許可羈押之裁定，在目的與手段
    之間衡量並無明顯違反比例原則之情形，即無違法或不當可
    言。又被告經執行羈押後，有無繼續羈押之必要，應以原執
    行羈押之原因是否依然存在為依據。
四、經查：
　㈠本件抗告人即被告林初九涉犯刑法第302條第1項剝奪他人行
    動自由罪、第277條第2項傷害致死罪嫌，經檢察官偵查後提
    起公訴，前經原審法院受理訊問後，被告固坦承有傷害犯行
    ，惟否認有傷害致死之犯行，然佐以卷內證人及共同被告之
    證述、扣案之證物、監視器錄影畫面翻拍照片、被害人死亡
    之結果，足認被告林初九涉犯刑法第302條第1項剝奪他人行
    動自由罪、第277條第2項傷害致死罪之嫌疑重大，其中所犯
    傷害致死罪為最輕本刑5年以上有期徒刑之重罪，被告所犯
    既為重罪，客觀上增加被告畏罪逃亡之機會，可預期其逃匿
    以規避審判程序之進行及刑罰之執行之可能性更高。另被告
    與共同被告所為供述，就犯罪過程、毆打被害人方式、何人
    出手攻擊被害人、共同被告是否在場或提供武器等節，上有
    出入，且被告歷次供述有前後不一之情形，而有相當理由足
    認被告有勾串共犯、證人之虞，認被告林初九有刑事訴訟法
    第101條第1項第2、3款羈押原因，而被告與其餘共同被告俱
    否認傷害致死及剝奪行動自由犯行，其等間就本案利害關係
    共同，且相關證人亟待訊問以釐清案情之供述狀況及尚在原
    審審理中，認被告上開羈押原因依然存在，若命被告具保、
    責付或限制住居等侵害較小之手段，均不足以確保審判或執
    行程序之順利進行，非予羈押，國家追訴及刑罰權即有難以
    實現之危險。本院參諸被告人權保障及公共利益之均衡維護
    ，及其所涉犯之犯行，且本案於現階段之訴訟程序中，尚難
    有何羈押以外之方法代替之，而有均仍有羈押之必要，符合
    羈押要件。從而本件被告仍有上開羈押之原因及必要性，自
    有延長羈押之必要，而無停止羈押之事由。　
  ㈡原審法院經具體審酌前揭各情，乃認依現實情狀，若非將被
    告羈押，顯難進行後續之審判程序或將來之執行，且難期真
    實之發現，既仍無從以具保之方式替代羈押之執行，足認羈
    押被告之法定事由均仍存在，羈押之必要性並未消滅，而裁
    定駁回聲請人具保停止羈押之聲請，經核尚無目的與手段間
    輕重失衡之情形，亦無明顯違反比例原則之情事，核屬原審
    審判職權之適法行使，依法並無不當。另抗告意旨所指其固
    坦承有持塑膠條傷害被害人之犯行等情，係本案實體應予判
    斷之問題，與被告是否有羈押原因及必要，要屬二事，併予
    說明。　
  ㈢綜上所述，本件抗告意旨無非係對原審法院適法之職權行使
    ，及原裁定已說明論述之事項，徒憑己見再事爭執，且並無
    符合或提出證據資料足以證明符合刑事訴訟法第114條各款
    情形，是本件被告之抗告為無理由，應予駁回。
據上論斷，應依刑事訴訟法第412條，裁定如主文。　　　　　
中　　華　　民　　國　 110　　年　　 6　　月　　9 　　日
　　　　　　　　　刑事第十七庭  審判長法　官  鄭水銓
　　　　　　　　　　　　　　　　　　  法　官  李世華
　　　　　　　　　　　　　　　　　　  法　官  黃雅芬
以上正本證明與原本無異。
不得再抗告。
                                      書記官  鄭雅云
中　　華　　民　　國　　110 　年　　6 　　月　　9 　　日